【裁判字號】    89,訴,1136
【裁判日期】    891226
【裁判案由】    損害賠償
【裁判全文】
臺灣臺北地方法院民事判決  八十九年度訴字第一一三六號
    原      告  新品瓦斯安全設備股份有限公司
    法定代理人  卯○○
    訴訟代理人  壬○○
                癸○○
                辛○鑭
    原      告  壬○○
    訴訟代理人  蔡英美
    被      告  中華民國消費者文教基金會
                            設台北市○○○路○段三九○號十樓之二
    法定代理人  子○○      住.
    被      告  己○○      住.
                子○○      住.
                辰○○      住.
                甲○○      住.
                戊○○      住.
                未○○      住.
                丑○○      住.
                巳○○      住.
                寅○○      住.
                乙○○      住.
                午○○      住.
                丁○○      住.
                庚  ○      住.
                丙○○      住.
    共      同
    訴訟代理人  蘇錦霞律師
                戊○○律師
右當事人間請求損害賠償事件，本院判決如左：
    主      文
原告之訴及假執行之聲請均駁回。
訴訟費用由原告負擔。
    事      實
甲、原告方面：
壹、聲明：
  一、被告應連共同給付原告新台幣（下同）六十萬元，及自起訴狀繕本送達翌日起
      百分之五利息，至清償完畢日止。
  二、被告應共同具名於聯合報、中國時報、自由時報報頭下刊登道歉啟事，持續二
      日，以恢復原告之信譽及信用。
  三、願供擔保，請准宣告假執行。
貳、陳述：
  一、被告於民國（下同）八十五年一月十八日因舉辦瓦斯防爆器功能座談會，已知
      防爆器確能防爆，有行政院公平交易委員會委託經濟部工技院鑑定書可證，仍
      於八十七年二月六日不實散佈消息，於八十九年二月五日時效屆滿前（扣除八
      十九年春節二月四日、五日、六日、七日），於八十九年二月八日提起本件訴
      訟。
  二、被告於七十四年前後，曾公開推薦瓦斯防爆器為真品（即原告所有新品牌），
      並刊於四十一期消費者報導雜誌，以免消費者誤購偽品而受害，並明知瓦斯防
      爆器於八十三年六月二十二日即獲公平交易委員會囑工技院等專家鑑定後，證
      明確能防爆，無誇大不實，且曾於八十五年一月十八日舉辦瓦斯防爆器功能座
      談會，已知防爆器確能防爆，仍於八十五年一月十九日不實散佈消息，嗣經原
      告再三抗議而更正報導瓦斯防爆器係救命器，而化解訴訟糾紛，仍於八十七年
      二月六日舉行記者會，不實指稱原告以防爆器行銷，侵害原告之銷售利益，且
      妨害原告之名譽。原告所受重大損害，金額高達五十億元，為此提起本件訴訟
      ，先為一部請求，請求六十萬元之損害賠償，其餘容予保留，並請求被告應共
      同具名於聯合報、中國時報、自由時報報頭下刊登道歉啟事，持續二日，以恢
      復原告之信譽及信用。
  三、台灣高等法院八十七年上易字第六九六七號確定判決雖判決被告戊○○誹謗罪
      無罪，縱該判決無誤判，然亦無拘束民事判決之效力，而得作為免除侵權行為
      責作之憑據。
  四、駁斥被告八十九年五月二日答辯(一)狀部分：
      (一)被告揭發不當銷售內幕，該消費者趨吉避凶，固值嘉許。惟查被告若假借公
        益之名，使消費者「趨凶避吉者」，即非維護消費者權益，而係傷害消費者
        。
      (二)騙銷防爆器仿冒品（民安牌瓦斯防爆器），係民安瓦斯公司所屬經銷溫安公
        司，並非原告及所屬。
      (三)原告及所屬不需騙銷，因有合法權源及行政院公平交易委員會鑑定報告書與
        省政府規定營業戶消費者加裝瓦斯防爆裝置公文，一經宣導消費者主動加裝
        比率相當高，如未受被告誤導，消費者實無不加裝之道理。
      (四)公平交易委員會之處分非指原告騙銷，係指商品目錄說明不實情事，縱處分
        並無不當，亦非指原告騙銷，不容被告借題發揮。
  五、按民法第一百八十四條「因故意或過失，不法侵害他人權益者，負損害賠償責
      任」定有明文，被告明知原告所生產之瓦斯防爆器確有防爆功能下，於媒體公
      告宣稱瓦斯防爆器之不實言論，造成原告諸多困擾及損失，茲分述如下：
      (一)八十五年一月十八日被告即對瓦斯防爆器功能召開座談，對是項產品有具體
        了解，並認為係救命器，並有媒體於被告誤導後，發發現確有防爆功能之澄
        清報導，且經中央標準局八十六年九月二十五日國家標準會議中一再明示原
        告之防爆器確有防爆功能，不用再試了，被告明知故犯，事證明確。
      (二)瓦斯防爆器顧名思義，當於瓦斯大量或小量漏氣時，必須防漏而發揮防爆之
        功能，始得命名為瓦斯防爆器，消基會改組前柴教授及李伸一董事長均目睹
        瓦斯防爆器當瓦斯爐管脫落大量漏氣或爐火開水淋熄，均有超流量遮段及定
        時安全設計而滅火，防漏而達防爆效困，故一再公開推薦原告為真品，呼籲
        消費者勿買仿冒品，以保安全，以董事會改組後，原先價值亦隨同流失，被
        告公信力及立場已難自圓。
      (三)所謂「防爆」，雖無國家標準所認定，亦不能因無標準而否定一切，蓋法令
        均跟不上新發明新觀念，卻不可阻礙發明及進步，且工研院之鑑定報告亦指
        原告之防爆器確能防爆，被告以其公益團體（非專業機構）身份發表不實言
        論，其故意侵權已非單純。
  六、原告因被告挾「公益團體」之名侵害下，除發，函電告各經銷商及消費者外，
      仍不敵被告一席虛偽不實之傷害，迫不得已花費近百萬元，於八十七年二月二
      十日聯合報全版方式刊登緊急聲明，以求澄清，足見被告侵害之實，無以復加
      ，是原告請求六十萬元（其他部分保留），實為象徵性意義，希被告知過遷過
      。
  七、雖原告控告自訴刑事部分業經判決無罪，惟不因此可證被告無侵害之事實，因
      事實與證據不符有防爆功能之鐵證「公平會之鑑定報告可證」仍偽載係壬○○
      所主觀之認定，見二審判決第十二頁第十至十二行甚明，反之即應判罪，且刑
      事之判決亦無拘束民事判決，況該刑事判決違誤之處，尚屬可議，實不足為鈞
      院所採。被告一再發表不利消費者之不實言論，原告再三函請被告停止及更正
      ，被告仍置之不理，其故意侵權其明，自當依民法第一百八十四條之規定負損
      害賠償責任，又被告係採董事制度，所有董事及代理人亦應依同法第一百八十
      五條規定負共同賠償責任。
  八、被告集體侵害原告公司及發明專利人合法權益之事實，難謂其所言為「綜合性
      」的判斷，縱不當銷售行為「亦應和產品」功能本身作區別，仿冒廠商及不肖
      業者之騙銷行為，亦與本體「防爆器」無關，且防爆器防爆有之功能，為被告
      所知悉，也明白原告多次為買到仿冒品之消費者代言及申訴，其所謂「綜合性
      」判斷，依據既係導正手冊及處分書、刑事無罪判決，均證被告確有歪曲事實
      ，故其以防爆器之名冒充調整器而以防爆器名義行銷，是騙銷行為有無客觀及
      適當，自不待言。
  九、被告確有侵害原告之銷售利益及公司名譽等權利：
      (一)原告壬○○發明之瓦斯防爆器，因其名稱多有爭議，原告乃於七十八年九月
        二十八日函文經濟部商品檢驗局釋明，經商檢局審查後，於七十八年十月九
        日函文原告，其中說明二，即明白建議原告可以「瓦斯定時自動閉關防防爆
        裝置控制器」之名稱報檢，原告乃依此函文於八十一年三月五日取得商檢局
        核發之「國內市場出廠檢驗合格證書」，其中品名即記明：瓦斯定時自動閉
        關防爆裝置控制器。足證原告之產品，確有防爆之功能。
      (二)被告於八十五年一月十八日召開座談會後，於次日大成報刊登「登門推銷瓦
        斯防爆器買賣糾紛」一文中，並未否定瓦斯防爆器之功能，惟隱喻原告與訴
        外人欣鑫瓦斯公司均以瓦斯安全檢查為由（此觀該新聞稿中並未提及原告公
        司，卻引用原告公司之廣告單），推銷瓦斯防爆器引起諸多糾紛云云，經原
        告再三抗議後，原告於八十五年一月十八日召開座談會之召集人訴外人蕭弘
        清乃於八十五年一月二十三日再於大成報發表指陳，瓦斯防爆器防爆有之功
        能，綜上即認被告於八十五年一月間即認同原告發明生產之瓦斯防爆器確有
        防爆功能甚明。
      (三)被告雖為私人機構，其多年來之努力已深得消費者信任，其所公布之消息（
        不論對錯）均會影響消費大眾之觀念，是被告發布任何消息前，豈能草率。
        詎被告於八十七年二月四日召開之座談會中，並未邀請業者參加表示意見，
        亦未將消費者有疑議之瓦斯防爆器送請專業機構鑑定，僅憑消費者指稱業務
        員（姑不論該業務員是否為原告或其下游經銷商所請）推銷手法不當，即於
        同年月七日於台灣日報及民生報發表新聞稿中改稱「業者所說的瓦斯防爆器
        根本是一個調解器，只有防止瓦斯外洩的功能，和防爆沒有什麼關係」云云
        ，否認原告發明產銷之瓦斯防爆器確有防爆之功能，縱無故意亦有過失。
      (四)依八十七年度聲字第一一八八號保全證據一案，原告於被告處扣得之資料中
        ，顯示(1)被告竟將消費者申訴推銷靈骨塔之申訴案件編放於消費者申訴瓦斯
        防爆器之卷宗內，不無栽贓與原告之虞，(2)又大部分之消費者均無對於瓦斯
        防爆器推銷業務員之推銷態度、方法不滿，而要求退貨，因對瓦斯防爆器是
        確有防爆功庇受被告誤導持懷疑態度而生不滿，此際被告應就瓦斯防爆器是
        否確有防爆功能進行查證後，再依查得結果發布消息，始足當之；惟被告竟
        僅憑八十七年二月四日之座談會及消費者之申訴，即遽於八十七年二月間發
        布足以侵害原告銷售利益及公司名譽之消息，自難謂無故意或過失。
  十、勘驗超視傳播股份有限公司及環球多媒體股份有限公司所提供錄影帶之內容，
      益證被告確有侵害原告：
      (一)被告對所謂瓦斯防爆器產品本身及市場並不知悉，卻因他人持不知名之相同
        產品所為之不當銷售行為，而在未經查證或經有關專業鑑定單位鑑定下，漫
        指防爆器只是調節器，並無防爆功能。被告如係為廣大消費者代言，應公告
        仿冒廠商及產品，保護消費者及合法廠商，而非所有防爆器皆「一視同仁」
        。
      (二)真偽品充斥之市場，產品本身之價錢尚有差異，且其品質及功能亦不同。然
        被告一席防爆器原價只有一千多元，換言之坊間所購售四、五千元之防爆器
        皆為欺罔不實，亦指原告所售之產品為欺騙，此語一出，抗議質疑及退貨之
        電話紛紛不斷，損害原告名及市場至鉅，已非金錢所能填補。
      (三)被告一再宣稱只對不肖業者騙銷之不當行為對消費者作告知，觀其媒體所報
        導之畫面皆以原告之產品為引述，試問一般大眾有何連想﹖雖被告推說為記
        者所拍之畫面等語﹖然查，消基會為一公業團體，以立場超然客觀聞名，如
        發布之新聞是否應謹慎為之，如有錯誤是否應更正之﹖縱記者有誤拍攝錯誤
        引原告之產品，經原告通知後是否應本詳查並更正，否則亦有侵權之故意。
  十一、追加被告八十五年一月十八日瓦斯防爆器功能召開座談，未許原告新品公司
      於會中示範產品之防爆功能，且於翌日即一月十九日於大成報刊登「登門推銷
      瓦斯防爆器買賣糾紛」一文中，隱喻原告與欣鑫瓦斯公司均以瓦斯安全檢查為
      由，推銷瓦斯防爆器引起諸多糾紛，亦侵害原告權利之事實，請求被告連帶負
      侵權行為責任。
參、證據：提出(一)八十七年二月七日民生報、台灣日報剪報影本一份、(二)另眼新聞雜
    誌第五十六期一份、(三)司法革新生命尊嚴維護協會大會手冊一份、(四)三月十八日
    司法革命特刊一份、(五)起訴狀影本一份、(六)八十七年二月二十日聯合報一紙、(七)
    年關廚房瓦斯災害現場救災示範研討會一份、(八)廣東省石油學會燃氣專業委員會
    學術信息交流會「二十一世紀煤氣事業防氣爆裝置不可缺如何因應與把握」一份
    、(九)高雄瓦斯氣爆防治對策法律責任公聽會一份、(十)消費者文教基金會八十七年
    二月六日「訪問買賣招術探密大公開」發佈會出席人員簽名影本一份、(十一)環球電
    視「環球現場」節目邀請函影本一份、(十二)新品瓦斯安全設備公司（下稱新品公司
    ）八十九年三月二十八日新品榮字第○三○○六號函影本一份、(十三)台北市政府
    警察局信義分局吳興街派出所八十九年六月二日函影本一份、(十四)八十五年一月五
    日中國時報一紙、(十五)原告新品公司八十五年一月十七日報告書影本一份、(十六)消費
    者文教基金會八十五年十月十二日消總企字第○○六號函影本一份、(十七)中國時
    報七十四年五月三日剪報影本一份、(十八)鑑定函影本一份、(十九)第四十一期消費者報
    導節本影本一份、(二十)故意登載不實辨識對照表一份、刑事書狀影本一份、瓦
    斯防災設備推廣手冊一份、新品牌瓦斯防災設備產品簡介一份、經濟部商品
    檢驗局七十八年十月九日檢台二字第二四一二三號書函影本一份、八十五年
    一月十九日大成報剪報影本一份、原告新品公司八十五年一月二十二日新品董
    字第八五○一○一三號函影本一份、八十七年七月七日保全證據筆錄節本影本
    一份、訴外人王荷蓉要求退貨函影本一份、原告報告書一份、不起訴處分
    書影本一份、錄影帶一卷為證，並聲請調台灣高等法院八十七年上易字第六九
    六七號刑事卷全卷、向行政院公平交委員會調閱八十四年度公處字第六號處分書
    全卷及八十四年十月「瓦斯安全器材業者銷售行為導正內容」全卷、向行政法院
    調八十五年度判字第二八一四號卷全卷；向中國電視公司、台灣電視事業股份公
    司、中華電視公司、飛凡傳播股份有限公司、真相新聞網、TVBS無線衛星電視台
    、華人衛星電視傳播機構、萬里達傳播事業股份有限公司、國會衛視電視台、超
    級傳播股份有限公司調八十七年二月六日、二月七日報導瓦斯防爆器之新聞錄影
    帶、向環球多媒體股份有限公司調八十九年三月二十八日、六月三十日、七月六
    日報導瓦斯防爆器之新聞錄影帶；向中國廣播公司、內政部警政署警察廣播電台
    、正聲廣播股份有限公司調八十七年二月六日、二月七日報導瓦斯防爆器之存檔
    錄音帶；聲請訊問丙○○、李肇祁、蔡嬪嬪；調台灣台北地方法院檢察署八十八
    年偵字第六四七六號、八十三年少連偵字第二四四號卷、調台灣板橋地方法院三
    重簡易庭劉丁梅卷、調台灣台北地方法院八十七年度聲字第一一八八號保全證據
    卷；及勘驗超視傳播股份有限公司及環球多媒體股份有限公司所提供錄影帶。
乙、被告方面：
壹、聲明：
  一、原告之訴及假執行之聲請均駁回。
  二、如受不利判決，願供擔保請准宣告免為假執行。
貳、陳述：
  一、原告指稱被告於八十七年二月六日不實散佈消息，誤導消費者拒用瓦斯防爆器
      云云。惟本件係緣於被告消費者文教基金會（以下稱消基會）在八十七年二月
      六日舉辦之「訪問買賣招術採密大公開」發佈會，由當時祕書長戊○○律師代
      表消基會，揭發瓦斯產品相關器材不當行銷之內幕，並將不實行銷之較多業者
      名稱公佈，讓消費者得以趨吉避凶，以維權益。被告認原告新品公司有不當行
      銷之理由，係依據會內申訴資料及行政院公平交易委員會八十四年十月所為之
      「瓦斯安全器材業者銷售行為導正內容」之導正手冊、處分書、行政院決定書
      、行政法院判決書等，加以消費者保護法之規定，所為綜合性之研判，故是日
      發佈會並無任何散佈不實消息之情事。而原告曾對被告戊○○提出誹謗之自訴
      ，業經判決無罪確定，本件原告之訴並無理由。
  二、瓦斯器材不當行銷之情形確實甚多，公平會早於八十四年十月即於其導正手冊
      說明其原因為「本會自成立以來，迭有民眾反映瓦斯安全器材業者有不當銷售
      之行為，至今已累計達相當之申訴案例，其中部分違法行為明確且證據充分者
      ，本會已依職權加以處分，命其停止或改正，惟仍有部分業者以設立眾多小公
      司且不斷變更公司名稱或負責人繼續行銷，故仍有請生產供應廠商配合約束其
      經銷商之必要，本會爰除就個案依職權處理外，並蒐集及分析瓦斯安全器材業
      者之行為中相關涉有違反公平交易法者，進行導正，以達維護交易秩序及確保
      公平競爭，保障消費權益之目標」，而導正之行為態樣計有「(一)瓦斯安全檢查
      應與銷售行為分離、(二)瓦斯防災宣導應與銷售行為分離、(三)交易資訊之透明化
      、(四)產品名稱及廣告問題等四項」。多年來情形均未改善，且消基會檢舉未例
      不斷，消基會認有揭發及發佈新聞之必要。
  三、姑不論市售所謂「瓦斯防爆器」是否具有誤導消費者或使消費者有不當之理解
      其產品功能之問題，消基會稱坊間多家業者生產所謂之「安全開關」、「瓦斯
      防爆器」為「調整器」之原因如下：
      (一)市售業者俗稱之「安全開關」或「瓦斯防爆器」，按商品檢驗局及中央標準
        局之法定名稱分別為「家用液化石油氣附錶控制調整器」或「家用液用石油
        氣用調整器」。
      (二)公平會前揭導正手冊亦稱「液化石油氣用瓦斯調整器」，如有其他裝置，則
        以「具有瓦斯超流量切斷功能、瓦斯存量表或側漏錶及定時器等附加功能之
        液化石油氣用瓦斯調整器」相稱。
      (三)台北市機械技師公會亦稱原告公司之產品為「附錶控制調整器」。
      (四)原告於行政法院八十五年度判字第二八一四號判決中，亦自承商檢局八十一
        年十二月十日函令原告公司於三個月年..... 液化石油氣附錶控制調整器行
        銷。
      (五)事實上，消基會於八十七年二月六日係稱坊間業者俗稱之「安全開關」或「
        瓦斯防爆器」等為「家用液化石油氣附錶控制調整器」、「家用液化石油氣
        用瓦斯調整器」，即便記者將之簡稱為「調整器」，應尚無不當。
  四、市售之瓦斯器材種類繁多，公平會曾就原告公司之衯產品委託台北市機械技師
      公會與工研院材料所鑑定，依上開二單位鑑定原告SP-505SP-866鑑定結果簡表
      ，發現原告公司上二項產品有下列之情形：
      (一)機械技師公會部分：
        1.原告公司之超流切斷裝置僅能針對瓦斯瞬間大量外洩。
        2.原告公司之超流切斷裝置，產品標示流量為1.5KG/HR，但產品及說明書上
          均未標明在多少流量以上即會切斷；若產品裝置未保持水平或鋼瓶平放，
          均會使該裝置失效，惟並未記載於說明書上；鋼瓶閥處以及鋼瓶閥本體之
          洩漏無法防止。
        3.原告公司之測漏錶（瓦斯存量錶）假設以16KG裝之液化石油氣鋼瓶連接於
          6KG/HR之熱水器，即使連續觀察一小時最大流量之洩漏或使用，一般人亦
          很難看出指針之變化；如何判斷存量，在其使用說明書上未有記載，且以
          液化石油氣體之蒸氣壓判斷存量，不甚符合理論。
        4.原告公司之定時開關，標示時準確度為±15%；設定時間過長，如油炸鍋
          內之油量不多，則六十分鐘內仍有起火燃燒之危險。
      (二)工研院材料所部分：
        1.原告公司之超流切斷裝置，本裝置須在最大標示流量之三倍以上始能斷流
          ；鋼瓶與該產品間之洩漏完全無法防止。
        2.原告公司之測漏錶（瓦斯存量錶），對微漏之防止，只有在使用者懂得並
          且時常利用測漏裝置檢查，才可發現管線上之微漏狀況，故為一種被動的
          裝置。
      (三)公平會根據上述資料，認定原告公司之產品至少有二種功能上之局限：
        1.該產品僅能防止瞬間瓦斯洩漏所產生之災害，倘瓦斯洩漏量未達該產品標
          示流量一點五倍以上，該產品超流量裝置不能主動發揮功效，必須佐以定
          時器，而定時器係屬被動裝置，倘使用者疏於使用定時器，而瓦斯洩漏又
          未達標示流量之一點五倍時，該裝置形同虛設；
        2.該等產品前端之所有瓦斯設備，包含鋼瓶本體、鋼瓶閥或天然氣室內配管
          之各種洩漏，原告公司之產品完全不能發揮功效。
  五、由於公平會曾對原告公司部分產品鑑定，並依原告公司之廣告資料，做出原告
      公司違反公平法第二十一條規定之處分，其理由如下：
      (一)原告公司廣告宣傳單所涵蓋之商品，併列有型號SP-505與SP-606、 SP866、
        SP-415以及SP-905等產品，其中僅SP-505與SP-866為經濟部商品檢驗局公告
        應受檢商品，而原告公司廣告單上「通過國家安全檢驗合格..... 」等語，
        未區分應受檢未受檢商品，涉有誤導消費者以為所有五種產品均經「國家安
        全檢驗合格」。另該廣告配合其產品保證書之同一記載，更使消費者堅信廣
        告上所涵蓋五種產品確係全數經國家安全檢驗合格，明顯引人錯誤。
      (二)原告公司廣告宣傳單上所涵蓋之五種產品，其功能最齊全者為型號SP-505，
        共有四種裝置，扣除本體減壓功能不論，僅有瓦斯超流量切斷、定時、以及
        存量錶等三種裝置，惟該廣告說明該產品有五種裝置與一種使用中存量顯示
        ，而據商品檢驗局表示，工業產品所稱之裝置，乃係一種具有某一種功能之
        裝備或器具，而原告公司之廣告用辭包括五種裝置及一種使用中存量顯示，
        係於廣告上對商品內容為不實之表示；
      (三)原告公司廣告所謂「全國獨家通過政府認可」等字樣，據原告公司之副董事
        長壬○○君表示，該「獨家通過政府認可」係指其產品名稱「瓦斯定時自動
        閉關防爆裝置控制器」而言，惟對照該「全國獨家通過政府認可」字樣之下
        文，同色同大小同字型之「防爆的世界專利防災設備」，可知所謂「獨家通
        過政府認可」明顯係指某種「防災設備」，且強烈暗示即為同頁照片所顯示
        之產品，莊君之說辭顯無可採。而事實上目前國內有生產與原告公司廣告宣
        傳單上所涵蓋之產品或類似產品適用於液化石油氣者，均應經商檢驗局檢驗
        ，故實無所謂「全國獨通過政府認可」可言，該廣告用辭明顯虛偽不實；
      (四)原告公司廣告上所謂「其實瓦斯意外災害，是可以百分之百防止的」，究其
        實，系爭產品有諸多功能上局限，據本會（按即公平會）分別委請經濟部工
        業技術研究院材料所以及台北市機械技師同業公會所為之專案鑑定報告，均
        指出，原告公司之產品至少有以下二種功能上之局限：
        1.該產品僅防止瞬間瓦斯大量洩漏所產生之災害，倘瓦斯洩量未達該產品標
          示流量之一點五倍以上，該產品超流量裝置不能主動發揮功效，必須佐以
          定時器，而定時器係屬被動裝置，倘使用者疏於使用定時器，而瓦斯洩漏
          又未達標示流量之一點五倍時，該裝置形同虛設；
        2.該等產品前端之所有瓦斯設備，包含鋼瓶本體、鋼瓶閥（即鋼瓶開關）或
          天然氣室內配管之各種洩漏，原告公司之產品完全不能發揮功效；故所謂
          「百分之百防止」有使消費者誤信致依賴該產品之不完全功能之虞，該廣
          告用辭明顯引人錯誤；
      (五)原告公司廣告所謂「十年來銷售已突破一百萬台」，莊君坦承，並無數字來
        源，純係其推估之數，而該數量係包含原告公司自行生產、過去委託他公司
        生產、以及仿冒廠商仿製之總合。惟對照該段廣告文字之前後文「..... 因
        為新品牌瓦斯防災設備，有嚴密之....，並通過....，榮獲....  十年來銷
        售已突破一百萬台」，明白表示僅指原告公司之產品而言，莊君之陳述顯不
        足採，而該廣告用辭顯係虛偽不實；
      (六)原告公司於該廣告所載之各種裝置，其中「防漏裝置」提到「... 強制切斷
        瓦斯氣源... 」，據莊君之說明，該產品並非對一旦發生瓦斯外洩即會自動
        關閉，杜絕外洩，而係指使用人須以手操作該產品之「自動開關」（按即定
        時器），而後始能發揮功效。該產品既須使用人實際操作，係屬一種被動裝
        置，稱之為「強制切斷」，與常理不合，並有誤導消費者之虞，故該段廣告
        用辭，明顯引人錯誤；
      (七)原告公司於該廣告所載之各種裝置，其中「測漏警示裝置」，據莊君表示，
        其測漏方法為先打開瓦斯鋼瓶開關後再關閉，然後看測漏錶指針有無在五秒
        鐘內下降之情形，若有，即顯示有漏氣現象，按所謂警示裝置應係對有瓦斯
        外洩狀況能自動反應，並以聲響、強光或異味刺激人體感官，使被警示人縱
        處於被動狀態亦能知悉瓦斯洩漏之存在，始得謂之為「警示」。惟該產品並
        未有類似功能，使用者如欲瞭解有無洩漏情形，尚須主動進行測試後方能查
        覺，縱然該測試方法如莊君自稱有效，此一方法絕非屬「警示」，應為「檢
        試」性質，且該檢試方法並未於同一廣告有所說明，所謂「警示」顯然不實
        。另據本會委請台北機械技師公會為本案所為之鑑定報告，亦認為該產品並
        無任何警示裝置，該段廣告明顯虛偽不實；
      (八)原告公司該廣告所列之中華民國專利號碼共九項，經本會查證於經濟部中央
        標準局及令原告公司提出專利權證書影本，可知該九項專利有四項早已逾專
        利期限，另有一項專利內容為包裝紙盒，與產品之功能完全無關。將其併列
        於專利項目中，有使消費者誤信所有九項專利均為現時有效且與產品本體有
        關之專利，且有致影響消費者購買行為之虞，該廣告所列之中華民國專利號
        碼，其中五項有引人錯誤之虞，應與前述其它有虛偽不實或引人錯誤之廣告
        用詞一併改正。
      查公平會前該處分，經原告公司訴願、再訴願、行政訴訟，確定公平會前該處
      分正確無誤，消基會將之做為案例，並無不可。
  六、原告公司對公平會多次處分不服，經訴願、再訴願以至行政訴訟，其中行政院
      決定書直指原告公司上該產品「本院公平交易委員會委託工研院材料所及北市
      機械技師公會鑑定之報告中，均未證明再訴願人（即原告公司）之產品具有防
      爆功能，（原告公司）所訴上開鑑定報告證明系爭產品確具有防爆功能一節，
      顯與事實不符」。
  七、消基會於發佈會是日邀公平會、消委會人員出席，將公平會前該處分書等資料
      提供媒體參考，乃是出於維護消費者權益之好意。由於坊間銷售」瓦斯防爆器
      」等安全器材，消費者多以為具有「自動」、「完全」防爆或防漏之功能，安
      裝此一器材，即可高枕無憂，忽略或輕忽正確使用瓦斯之行為，此一情形，正
      如安全氣囊名稱會使消費者誤解其功能及做不當理解同，故消基會必須加以澄
      清，而公平會處分原告公司之資料，正是說明之案例。原告公司或許以為消基
      會單指其公司，而於八十七年二月九日率眾至消基會抗議，其實消基會是日乃
      針對一般之市售瓦斯安全器材所為之發佈與說明，原告公司或有曲解。但經查
      原告公司至消基會抗議後之次日即同年月十日在媒體刊登之內容上，其副董事
      長壬○○表示其產品「百分之百具有防爆功能」，並於同年月十五日再次於媒
      體表示「台北市機械技師公會及工研院等單位的鑑定結果，都認為的確有防爆
      功能」，而原告公司之文宣上，亦稱「保你家雙錶、雙自動瓦斯防爆閥」、「
      加裝保你家雙自動瓦斯防爆閥，這種災害就避免發生」，故依原告公司之廣告
      及陳述，均認其產品具有「自動」、「完全」之防爆功能，其具有預期讓消費
      者認知其產品「自動」、「完全」防爆功能，至為明顯。此即公平會與消基會
      同有之疑慮：產品名稱與其廣告涉有虛偽不實或引人錯誤，致使消費者對其實
      際功能有不當之理解，甚至有誤導作用，或瓦斯安全器材業者在利用廣告物對
      其產品功能描述時，與產品實際功能差，逾越一般人所能容許之程度。惟：上
      該之鑑定並未認定原告公司之產品具有防爆功能，且行政院決定書直指原告所
      訴上開鑑定報告證明系爭產品確具有防爆功能一節，顯與事實不符。況且依公
      平會之處分書認原告公司上開產品「其中『防漏裝置』提到『....  強制切斷
      瓦斯氣源....  』，據莊君之說明，該產品並非對一旦發生瓦斯外洩即會自動
      關閉，杜絕外洩，而係指使用人須以手操作該產品之『自動開關』（按即定時
      器），而後始能發揮功效」等，亦非「自動」。可見消基會與公平會為維護消
      費者之用心。
  八、且因主管機關並未有瓦斯防爆之定義及防爆之測試方法及環境，亦未制定相關
      之國家標準，主管機關經濟部商品檢驗局既未有所謂瓦斯「防爆」之定義，亦
      無法肯認系爭產品是否具有瓦斯「防爆」功能，自尚無從依現有之國家標準、
      鑑驗環境等相關規定，加以鑑定，自亦未同意原告公司得以「瓦斯防爆器」之
      名稱，作為商品標示之名稱，即系爭產品確係與防爆無涉。
  九、原告公司認本會前秘書長戊○○「於八十七年二月六日以召開記者發會之方式
      ，具體指摘、傳述謂：原告之〞瓦斯防爆器〞根本是一個調節器，只有防止瓦
      斯外洩的功能，和防爆沒有什麼關係﹂係有毀謗之性質，然按該刑事案件業經
      刑事判決確定在案。且消基會八十七年二月六日之發佈會為公益活動，如前所
      述，關係消費者消費權益之公共利益。
      (一)發佈會當天，消基會依據之資料係消基會之申訴資料、公平會﹁瓦斯安全器
        材業者銷售行為導正內容﹂、處分書、行政院決定書及行政法院判決書等，
        內容屬實，尤以公平會、行政院、行政法院之資料，均屬公文書，不容置疑
        。
      (二)發佈會所指之瓦斯器材業者，不只原告公司一家，此觀諸發佈會參考資料即
        明。原告公司認消基會特指其公司，顯有曲解。
      (三)消基會認為業者俗稱或簡稱之「安全開關」或「瓦斯防爆器」等器材，本名
        多為「家用液化石油氣附錶控制調整器」或「家用液化石油氣用調整器」，
        與事實相符，並無不當。
      (四)原告公司產品未能自動完全防止瓦斯外洩，尤其是對鋼瓶本體、鋼瓶閥（即
        鋼瓶開關）或天然氣室內配管之各種洩漏，完全不能發揮功效，已有公平會
        之處分書、台北市機械技師公會及工研院材料所之鑑定可證，已是不爭之事
        實。
      (五)原告公司指陳台北市機械技師公會及工研院材料所鑑定其產品有防爆功能，
        為公平會所不承認，行政院決定書甚至以台北機械技師公會及工研院材料所
        鑑定之報告中，均未證明原告公司之產品具有防爆功能，原告公司所訴上開
        鑑定報告證明其產品確具有防爆功能一節，顯與事實不符。消基會加以適當
        之轉述，一為公評、二為善意言論、三為具體引用證據，並無任何侵權之行
        為。
      (六)產品名稱是否具有使消費者不當理解或具有誤導之作用，本具有公評之價值
        。公平會對瓦斯器材名稱如有引人錯誤，致使消費者對其實際功能有不當之
        理解，甚至有誤導之作用者，尚且以公平法第二十一條相繩。消費者保護法
        第二十二條規定：「企業經營者應確保廣告內容之真實，其對消費者所負之
        義務不得低於廣告之內容。」原告公司之廣告諸多不實，公平會已處分在案
        ，原告公司自應改善並傳達正確資訊與消費者，始符合企業誠信經營之理念
        。
      (七)消基會對行銷不當者；對廣告不實者；對產品具有製造上、設計上及指示上
        瑕疵者；對產品名稱具有誤導消費者之可能者，均加以提出，一在充分消費
        者知的權利，有所選擇，趨吉避凶；二在傳播正確消費資訊，避免消費者有
        所誤解；三在使業者知所改善；四在建立良善消費環境。綜右所陳，被告在
        消基會以消基會秘書長身分所為前開言論，一與事實相符；二為可公評事項
        ；三為保障消費者權益；四為改善消費環境，行為正當。
  十、而原告稱有環球電視台為澄清瓦斯防爆器有防爆之功能而製作座談以澄清，然
      據鈞院履勘錄影帶，於節目中並未作出有任何防爆功能之澄清，且會中並未有
      任何專家會決學者就此部份作學術專業之說明，原告所提之錄影帶並無法證明
      該瓦斯防爆器有防爆之功能。另鈞院又就其他電視台之新聞畫面履勘，於該等
      新聞畫面消基會之秘書長並未對原告公司之產品作任何之批判或為詆毀，僅就
      某些公司之銷售手法不當作說明，故該等錄影帶並不能作為本件侵權行為之證
      明依據，況且，於消基會之發佈會中並無提供任何公司之產品作為新聞拍攝之
      用，新聞記者會求新聞畫面之生動，至他處拍攝產品，與消基會無涉。
  十一、消基會為一公共場所，並非實驗室，基於安全因素，未許原告於八十五年一
      月十八日之會議作何測試，且是否許原壬示範，係主席之裁示，並無妨害原告
      任何權益；八十五年一月十九日之報導並無錯誤，因瓦斯防爆器無國家標準檢
      驗其是有否防爆功能，有無防爆功能仍有討論之餘地，基於保護消費者之立場
      ，建議業者將其名稱改為「液化石油附錶制調整器」，並無故意侵害原告之權
      益。
參、證據：提出(一)變更事項證明文件影本一份、(二)中華民國消費者文教基金會函影本
    一份(三)「瓦斯安全器材業者銷售行為導正內容」之導正手冊、處分書、行政院決
    定書、行政法院判決書影本各一份、(四)台灣台北地方法院八十七年度自字第六九
    二號、台灣高等法院八十七年度上易字第六九六七號判決書影本各一份為證，並
    聲請調台灣高等法院八十七年度上易字第六九六七號刑事卷全卷。
    理      由
一、被告消基會之法定代理人於八十九年八月二十八日經改選變更為子○○，被告消
    基會爰依民事訴訟法第一百七十條、第一百七十六條承受訴訟。
二、原告起訴主張被告消基會於七十四年前後，曾公開推薦原告所有新品瓦斯防爆器
    為真品，明知瓦斯防爆器確能防爆，且曾於八十五年一月八日舉辦瓦斯防爆器功
    能座談會，仍於八十五年一月十九日散布不實消息，更於八十七年二月六日舉行
    記者會，不實指稱原告以防爆器行銷，侵害原告銷售利益，金額高達五十億元，
    且妨害原告之名譽，被告消基會係採董事制度，所有董事及代理人應依民法第一
    百八十五條規定負共同賠償責任，為此提起本件訴訟，先為一部請求，請求原告
    連帶賠償六十萬元，並請求被告應共同具名於聯合報、中國時報、自由時報報頭
    下刊登道歉啟事，持續二日，以恢復原告之信譽及信用。
    被告則以被消基會在八十七年舉辦之「訪問買賣招術採密大公開」發佈會，由當
    時祕書長即被告戊○○代表消基會，揭發瓦斯產品相關器材不當行銷之內幕，並
    將不實行銷之較多業者名稱公佈，被告認原告新品公司有不當行銷之理由，係依
    據會內申訴資料及行政院公平交易委員會八十四年十月所為之「瓦斯安全器材業
    者銷售行為導正內容」之導正手冊、處分書、行政院決定書、行政法院判決書等
    ，加以消費者保護法之規定，所為綜合性之研判，故是日發佈會並無任何散佈不
    實消息之情事。而原告曾對被告戊○○提出誹謗之自訴，業經判決無罪確定，本
    件原告之訴並無理由等語置辯。
三、原告原起訴主張被告消基會於八十七年二月六日舉行記者會，侵害原告權利，而
    提起本件訴訟，於訴狀繕本送達後，於八十九年十二月十二日復追加被告消基會
    於八十五年一月十九日亦散布不實消息，侵害原告權利之侵權行為事實，雖被告
    表示不同意追加，然於審理過程中，該八十五年一月十八日被告消基會所舉辦之
    座談會、十九日之報載資料，均已原告陳述而提出為證據，原告所為追加並不甚
    礙被告之防禦及訴訟之終結，爰准為訴之追加，合先敘明。
四、兩造對於被告消基會曾於八十五年一月十八日舉辦之「訪問買賣糾紛系列─瓦斯
    防爆器」座談會，邀請原告新品公司參加討論，嗣於翌日即一月十九日發佈新聞
    ；嗣被告消基會於八十七年二月六日舉辦「訪問買賣招術採密大公開」發佈會，
    由當時祕書長即被告戊○○代表消基會主持發佈會，此消息經各大媒體報導，於
    翌日即二月七日刊登記各大報紙之事實，均不爭執，並有消基會八十五年十月十
    二日消總企字第○○六號函影本一份、八十五年一月十九日大成報剪報影本一
    份、八十七年二月七日民生報、台灣日報剪報影本一份為證，自堪信為真實。
五、按因故意或過失，不法侵害他人之權利者，負損害賠償責任。故意以背於善良風
    俗之方法加損害於他人者，亦同。違反保護他人之法律，致生損害於他人者，負
    賠償責任。但能證明其行為無過失者，不在此限，民法第一百八十四條定有明文
    。而侵害行為之成立要件為須有加害行為，所侵害者為他人之權利或利益，侵害
    行為須為不法，須被害人受有損害，須侵害行為與被害人之損害間有因果關係，
    須有故意或過失，且侵害人須有責任能力。如行為之行為並無故意或過失，即無
    侵權行為損害賠償請求權之可言（最高法院五十四年台上字第一五二三號判例參
    照）。
六、被告消基會於八十五年一月十八日舉辦「訪問買賣糾紛系列─瓦斯防爆器」座談
    會，原告新品公司亦應邀與會，會中原告要求示範瓦斯防爆器確有防爆功能，而
    未獲准許，此為兩造所不爭執。雖原告主張被告消基會此舉亦有侵權行為；然是
    否准許原告新品公司在座談會上示範其產品，係座談會主席主持會議之裁量，縱
    未許原告於座談會上示範，亦難認侵害原告何種權利，尚與前揭侵權行為之要件
    有間。次依依卷附兩造均不爭執大成報八十五年一月十九日之剪報，該標題為「
    登門推銷瓦斯防爆器買賣糾紛多─消基會建議業者應與瓦斯相關業者整合溝通，
    用安全認證形式推廣產品」之報導，其內容略為：針對「瓦斯防爆器」業者以瓦
    斯公司作安全檢查為由，進入消費者家中強迫購買而造成多起訪問買賣糾紛申訴
    案，消基會於十八日強調，業者以訪問買賣式販售其商品時，須依消費者保護法
    ，在契約中明定賣方之姓名、負責人、住所等，及給予消費者七天猶豫期，否則
    應退貨、退錢等。縱觀整篇報導內容，並無何述及原告新品公司之文字。雖原告
    主張前開大成報之報導所附之照片，所拍攝者即為原告新品公司之目錄，及二個
    原告新品公司之產品等語；被告則辯稱照片係記者在現場所拍攝等語。然查，報
    紙新聞報導之標題，係記者所編輯，報導之附之照片，亦係記者為吸引讀者注意
    ，增加報導可讀性而拍攝；被告消基會在八十五年一月十八日舉辦「訪問買賣糾
    紛系列─瓦斯防爆器」座談會，原告攜帶相關產品與會，此為兩造所不爭執，於
    此不特定或特定多數人得共見共聞，且記者得進出採訪之座談會，記者採訪座談
    會之內容，並拍攝其採訪所須之照片，不足認該報導所附之照片係被告故意或過
    失所為，原告主張被告八十五年一月十九日發佈不實消息，侵害原告權利，構成
    侵權行為一節，尚難信為真實。
七、依卷附兩造亦不爭執之民生報、台灣日報八十七年二月七日剪報影本，其內容略
    為消基會祕書長戊○○代表消基會主持發佈會，指出坊間有業者以檢查瓦斯安全
    為由進入民眾家中，推銷瓦斯爐、瓦斯熱水器、瓦斯防爆器等，其資據統計近年
    來遭受申訴之廠商包括台北地區、高雄地區之新品瓦斯公司、台中地區之實業有
    限公司等，戊○○並表示瓦斯防爆器僅為一調節器，僅有防止瓦斯外洩之功能，
    與防爆無關，且告知消費者可受到消費者保護法之保障，享有七天之猶豫期，有
    該報紙影本在卷可憑，而環球多媒體股份有限公司及超視傳播股份有限公司所提
    供之錄影帶，經勘驗結果，環球多媒體股份有限公司第二卷錄影帶內容為新聞報
    導，為消基會發布瓦斯防爆器到府訪問買賣推銷手法不當之新聞，該新聞報導之
    片頭並示展示各種瓦斯漏裝置；而超視傳播股份有限公司錄影帶中第二段內容亦
    為新聞報導，為消基會舉行記者會發布瓦斯防爆器之到府行銷手法不當，新聞內
    容並有家庭主婦投訴曾遭人推銷瓦斯管改裝為鐵皮較為安全之經歷，有本院八十
    九年十一月九日言詞辯論筆錄在卷可按。原告雖主張被告召開之「訪問買賣招術
    採密大公開」發佈會，有侵害其銷售利益，妨害其名譽之侵權行為。然查：
    (一)行政院公平交易委員會於八十四年十月間，鑑於迭有民眾反映瓦斯安全器材業
      者有不當銷售之行為，乃編制「瓦斯安全器材業者銷售行為導正內容」手冊，
      其導正之行為態樣計有瓦斯安全檢查應與銷售行為分離、瓦斯防災宣導應與銷
      售行為分離、交易資訊之透明化、產品名稱及廣告問題等四項，此有該「瓦斯
      安全器材業者銷售行為導正內容」手冊影本一份在卷可憑，故到府以檢查瓦斯
      安全、及宣導防災為由進行銷售瓦斯安全器材，自八十四年十月起，即為公平
      交易委員會列為應導正之行為。
    (二)由於公平交易委員會曾對原告公司部分產品鑑定，並依原告公司之廣告資料，
      以（八四）公處字第○○防爆器分書做出原告公司違反公平法第二十一條規定
      之處分，其理由如下：
      1.原告新品公司廣告宣傳單所涵蓋之商品，併列有型號SP-505與SP-606、SP-
        866、SP-415以及SP-905等產品，其中僅SP-505與SP-866為經濟部商品檢驗
        局公告應受檢商品，而原告公司廣告單上「通過國家安全檢驗合格..... 」
        等語，未區分應受檢未受檢商品，涉有誤導消費者以為所有五種產品均經「
        國家安全檢驗合格」。另該廣告配合其產品保證書之同一記載，更使消費者
        堅信廣告上所涵蓋五種產品確係全數經國家安全檢驗合格，明顯引人錯誤。
      2.原告新品公司廣告宣傳單上所涵蓋之五種產品，其功能最齊全者為型號SP-
        505，共有四種裝置，扣除本體減壓功能不論，僅有瓦斯超流量切斷、定時
        、以及存量錶等三種裝置，惟該廣告說明該產品有五種裝置與一種使用中存
        量顯示，而據商品檢驗局表示，工業產品所稱之裝置，乃係一種具有某一種
        功能之裝備或器具，而原告公司之廣告用辭包括五種裝置及一種使用中存量
        顯示，係於廣告上對商品內容為不實之表示；
      3.原告新品公司廣告所謂「全國獨家通過政府認可」等字樣，據原告新品公司
        之副董事長即原告壬○○表示，該「獨家通過政府認可」係指其產品名稱「
        瓦斯定時自動閉關防爆裝置控制器」而言，惟對照該「全國獨家通過政府認
        可」字樣之下文，同色同大小同字型之「防爆的世界專利防災設備」，可知
        所謂「獨家通過政府認可」明顯係指某種「防災設備」，且強烈暗示即為同
        頁照片所顯示之產品，壬○○之說辭顯無可採。而事實上目前國內有生產與
        原告公司廣告宣傳單上所涵蓋之產品或類似產品適用於液化石油氣者，均應
        經商檢驗局檢驗，故實無所謂「全國獨通過政府認可」可言，該廣告用辭明
        顯虛偽不實；
      4.原告新品公司廣告上所謂「其實瓦斯意外災害，是可以百分之百防止的」，
        究其實，系爭產品有諸多功能上局限，據公平交易委員會分別委請經濟部工
        業技術研究院材料所以及台北市機械技師同業公會所為之專案鑑定報告，均
        指出，原告新品公司之產品至少有以下二種功能上之局限：
        (1)該產品僅防止瞬間瓦斯大量洩漏所產生之災害，倘瓦斯洩量未達該產品標
          示流量之一點五倍以上，該產品超流量裝置不能主動發揮功效，必須佐以
          定時器，而定時器係屬被動裝置，倘使用者疏於使用定時器，而瓦斯洩漏
          又未達標示流量之一點五倍時，該裝置形同虛設；
        (2)該等產品前端之所有瓦斯設備，包含鋼瓶本體、鋼瓶閥（即鋼瓶開關）或
          天然氣室內配管之各種洩漏，原告公司之產品完全不能發揮功效；故所謂
          「百分之百防止」有使消費者誤信致依賴該產品之不完全功能之虞，該廣
          告用辭明顯引人錯誤；
      5.原告新品公司廣告所謂「十年來銷售已突破一百萬台」，原告壬○○坦承，
        並無數字來源，純係其推估之數，而該數量係包含原告公司自行生產、過去
        委託他公司生產、以及仿冒廠商仿製之總合。惟對照該段廣告文字之前後文
        「..... 因為新品牌瓦斯防災設備，有嚴密之....，並通過....，榮獲....
        十年來銷售已突破一百萬台」，明白表示僅指原告公司之產品而言，其陳述
        顯不足採，而該廣告用辭顯係虛偽不實；
      6.原告新品公司於該廣告所載之各種裝置，其中「防漏裝置」提到「... 強制
        切斷瓦斯氣源... 」，據原告壬○○之說明，該產品並非對一旦發生瓦斯外
        洩即會自動關閉，杜絕外洩，而係指使用人須以手操作該產品之「自動開關
        」（按即定時器），而後始能發揮功效。該產品既須使用人實際操作，係屬
        一種被動裝置，稱之為「強制切斷」，與常理不合，並有誤導消費者之虞，
        故該段廣告用辭，明顯引人錯誤；
      7.原告新品公司於該廣告所載之各種裝置，其中「測漏警示裝置」，據原告壬○○表示，其測漏方法為先打開瓦斯鋼瓶開關後再關閉，然後看測漏錶指針
        有無在五秒鐘內下降之情形，若有，即顯示有漏氣現象，按所謂警示裝置應
        係對有瓦斯外洩狀況能自動反應，並以聲響、強光或異味刺激人體感官，使
        被警示人縱處於被動狀態亦能知悉瓦斯洩漏之存在，始得謂之為「警示」。
        惟該產品並未有類似功能，使用者如欲瞭解有無洩漏情形，尚須主動進行測
        試後方能查覺，縱然該測試方法如原告壬○○自稱有效，此一方法絕非屬「
        警示」，應為「檢試」性質，且該檢試方法並未於同一廣告有所說明，所謂
        「警示」顯然不實。另據本會委請台北機械技師公會為本案所為之鑑定報告
        ，亦認為該產品並無任何警示裝置，該段廣告明顯虛偽不實；
      8.原告公司該廣告所列之中華民國專利號碼共九項，經本會查證於經濟部中央
        標準局及令原告公司提出專利權證書影本，可知該九項專利有四項早已逾專
        利期限，另有一項專利內容為包裝紙盒，與產品之功能完全無關。將其併列
        於專利項目中，有使消費者誤信所有九項專利均為現時有效且與產品本體有
        關之專利，且有致影響消費者購買行為之虞，該廣告所列之中華民國專利號
        碼，其中五項有引人錯誤之虞，應與前述其它有虛偽不實或引人錯誤之廣告
        用詞一併改正。
    (三)嗣原告新品公司向公平交易委員會提起訴願，經公平交易委員會以（八四）公
      訴字第○三一號訴願決定書駁回其訴願，提起再訴願，亦經行政院於八十五年
      五月以台八十五訴字第一三○四五號決定書駁回再訴願，後提起行政訴訟，復
      經行政法院於八十五年十一月十九日以八十五年判字第二八一四號判決駁回其
      行政訴訟，此有公平交易委員會（八四）公處字第○○六號處分書、行政院八
      十五年訴字第一三○四五號決定書、行政法院八十五年判字第二八一四號判決
      等件影本在卷可憑，堪信為真實。
八、前開公平交易委員會（八四）公處字第○○六號處分書之理由即表示原告新品公
    司之產品至少有以下二種功能上之局限：(1)該產品僅防止瞬間瓦斯大量洩漏所產
    生之災害，倘瓦斯洩量未達該產品標示流量之一點五倍以上，該產品超流量裝置
    不能主動發揮功效，必須佐以定時器，而定時器係屬被動裝置，倘使用者疏於使
    用定時器，而瓦斯洩漏又未達標示流量之一點五倍時，該裝置形同虛設；(2)該等
    產品前端之所有瓦斯設備，包含鋼瓶本體、鋼瓶閥（即鋼瓶開關）或天然氣室內
    配管之各種洩漏，原告公司之產品完全不能發揮功效。而行政院八十五年訴字第
    一三○四五號決定之理由亦表示「本院公平交易委員會委託工研院材料所及北市
    機械技師公會鑑定之報告中，均未證明再訴願人之產品具有防爆功能，所訴鑑定
    報告證明系爭產品確具有防爆功能一節，顯與事實不符」，則被告戊○○於八十
    七年二月六日消基會發佈會上表示「瓦斯防爆器為一調節器，僅有防止瓦斯外洩
    之功能，與防爆沒有什麼關係」等語，尚非無據。況主管機關就瓦斯防爆並未制
    定相關之國家標準，此為兩造所不爭執，亦未有瓦斯防爆之定義及防爆之測試方
    法及環境，則原告新品公司所生產之瓦斯防爆器尚無從依現有之國家標準加以鑑
    定，是以，原告新品公司生產之瓦斯防爆器既無國家標準加以鑑定，且瓦斯設備
    中鋼瓶本體、鋼瓶閥（即鋼瓶開關）或天然氣室內配管之各種洩漏，原告公司之
    產品完全不能發揮功效，然於其廣告單上標示「其實瓦斯意外災害，是可以百分
    之百防止的」，違反公平交易法第二十一條規定，而經公平交易委員會處分，且
    經訴願、再訴願以至行政訴訟判決確定；兼之到府以檢查瓦斯安全、及宣導防災
    為由進行銷售瓦斯安全器材，自八十四年十月起，即為公平交易委員會列為導正
    之行為，則被告消基會據前資料，經綜合研判，於八十七年二月六日舉辦「訪問
    買賣招術採密大公開」發佈會，並無何侵害原告權利之故意或過失。
九、雖原告復主張被告消基會於七十四年間曾公開推薦原告之產品為真品，被告消基
    會於八十五年一月十八日召開座談會之召集人蕭弘清於八十五年一月二十三日指
    陳瓦斯防爆器係救命器，而中央標準局八十六年九月二十五日國家標準局會議中
    一再明示原告之瓦斯防爆器有防爆功能，不用再試了，足認被告明知原告之產品
    ，確有防爆功能，仍故意侵害原告之權利等語, 並提出八十五年一月二十三日剪
    報影本、工業安全國標準起草委員會八十六年第十七次會議記錄等件影本為證。
    然行政法院係在八十五年十一月十九日作成八十五年判字第二八一四號判決，縱
    被告消基會在八十五年十一月十九日前，有如原告前揭所述於七十四年推薦原告
    之產品，及蕭弘清於八十五年一月二十三日表示原告之產品於安全使用瓦斯有其
    正面意義與價值之行為，亦難認其明知原告之瓦斯防爆器確有防爆功能，而仍故
    於八十七年二月六日為發佈會之言論。至中央標準局八十六年九月二十五日國家
    標準局會議中一再明示原告之瓦斯防爆器有防爆功能，不用再試了等情，並有該
    會議紀錄在卷可憑；然該次會議，被告消基會並無人員與會，且召開會議之日期
    係在八十七年二月六日被告消基會發佈會之後，亦不足認被告明知原告之產品，
    確有防爆功能，仍故意侵害原告之權利等語。
十、原告雖另指稱經濟部中央標準局八十二年二月二十三日函已說明瓦斯自動防爆裝
    置能自動關閉瓦斯通路（在公平交委員會八十四年度公處字第六號處分卷之二八
    七──0000000，五─一卷內），然公平交易委員會之處分書竟為瓦斯防
    爆器需手動關閉，顯有違造文書之嫌；且公平交易委員會之鑑定簡表亦曾記載共
    要使用者懂得操作，對微量之瓦斯防漏氣亦有防止之功效（前揭公平交易委員會
    五─二卷內），公平交易委員會之處分書竟認為此產品完全不能發揮功效，理由
    矛盾；再公平交易委員會於八十四年一月二十六日函稿中將使用瓦斯防爆器或防
    爆器之名稱是否違反公平交易法之適用，不予論列等文字刪除，（前揭公平交易
    委員會五─三卷內），是以瓦斯防爆器並未違反公平交易法。又經濟部在八十二
    年七月二十四日曾發函予公平交易委員會，請其就瓦斯防爆器是否具有防爆功能
    予以檢定，公平交易委員會在八十二年九月十八日曾簽呈認定新品公司以瓦斯防
    爆器行銷違反公平交易法，然副主任在該簽呈批示對產品應請專責機關鑑定，後
    在六月日二月公平交易委員會亦有瓦斯防爆器對大量漏氣狀況有防漏進而有防爆
    功能之簽報（前揭公平交易委員會五二卷內），故瓦斯防爆器確有防爆功能，公
    平交易委員會第○○六號處分書不足採等語。縱公平交易委員會（八四）公處字
    第○○六號處分書卷宗內，有如上之資料，然公平交易委員會既已作成處分，該
    處分並未撤銷，且經訴願、再訴願及行政訴訟確定，則公平交易委員會對原告新
    品公司所為處分仍有效存在，且經公示為外界所知悉，前揭資料為行政機關內部
    之資料，自難認亦被告所知悉，而為被告明知原告生產之瓦斯防爆器確有防爆功
    能之認定。
十一、再原告主張超級傳播股份有限公司及環球多媒體股份有限公司之錄影帶，所報
    導之畫面皆以原告之產品為引述，使一般大眾產生不當連想；縱記者有誤拍錯引
    原告之產品，經原告之通知亦詳查並更正，否則即有侵權之故意等語。然查，被
    告於八十七年二月六日舉辦發佈會，說明訪問買賣之招術，各媒體亦前來採訪，
    而各傳播媒體如何處理此新聞，使用如何文字，運用何種畫面，自應由各媒體自
    行編排處理，縱超級傳播股份有限公司及環球多媒體股份有限公司處理此節新聞
    曾出現原告之產品，亦難認被告有故意侵害原告之權利。
十二、綜上所述，被告消基會於八十五年一月十八日舉辦「訪問買賣糾紛系列─瓦斯
    防爆器」座談會，未許原告於座談會上示範，並未侵害原告之權利，尚與前揭侵
    權行為之要件有間；八十五年一月十九日大成報之報導，亦無侵害原告權利，而
    構成侵權行為；八十七年二月六日舉辦之「訪問買賣招術採密大公開」發佈會，
    並無何侵害原告權利之故意或過失。從而，原告依侵權行為之法律關係，請求被
    告連帶給付六十萬元，並請求被告應共同具名於聯合報、中國時報、自由時報報
    頭下刊登之道歉啟事，持續二日，以恢復原告之信譽及信用，並無理由，應予駁
    回。原告之訴既經駁回，其假執行之聲請即失所附麗，應併予駁回。
十三、本件事實已臻明確，原告聲請訊問丙○○、李肇祁、蔡嬪嬪；調台灣台北地方
    法院檢察署八十八年偵字第六四七六號、八十三年少連偵字第二四四號卷、台灣
    板橋地方法院三重簡易庭劉丁梅卷、本院八十七年度聲字第一一八八號保全證據
    卷，及再開辯論，經核均無必要，併此敘明。
十四、結論：原告之訴為無理由，依民事訴訟法第七十八條、第八十五條第一項前段
    ，判決如主文。
中      華      民      國    八十九    年     十二     月    二十六    日
                              民事第二庭法      官  吳青蓉
右為正本係照原本作成
如對本判決上訴，須於判決送達後廿日內向本院提出上訴狀
中      華      民      國    八十九    年     十二     月    二十六    日
                                        法院書記官  吳芳玉


司法院資訊處製作；財團法人民間司法改革基金會備份。
